最高法院刑事判決　　　　　　九十四年度台上字第七０二九號
　　上　訴　人　甲○○
　　　　　　　　　　　　1在.
　　選任辯護人　藍庭光律師
上列上訴人因妨害公務因而致公務員於死等罪案件，不服台灣高
等法院高雄分院中華民國九十四年四月二十八日第二審判決（九
十三年度上重訴字第二十七號，起訴案號：台灣高雄地方法院檢
察署九十三年度偵字第三六八七、三八八五、四九六五號），提
起上訴，本院判決如下：
    主  文
原判決關於販賣第二級毒品、妨害公務因而致公務員於死部分撤
銷，發回台灣高等法院高雄分院。
其他上訴駁回。
    理  由
一、發回部分（即販賣第二級毒品、妨害公務因而致公務員於死
部分）：
本件原判決認定上訴人甲○○意圖營利，基於販賣第二級毒品甲
基安非他命之概括犯意，於民國九十三年一月中旬某日，在高雄
市○○○路與七賢二路口「愛的賓館」十一樓二０一號房內，將
甲基安非他命約零點六公克，以新台幣（下同）一千元價格，販
賣給顏雲旋施用；又於九十三年一月二十一日十二時許及九十三
年二月三日十二時許，在高雄市○○○路與復興一路口附近，先
後將甲基安非他命零點六公克，販賣給顏秋煌各一次，每次一千
元。嗣行政院海岸巡防署南部機動查緝隊員警陳世崇、高雄市政
府警察局新興分局員警方照仁等人，於九十三年二月十一日下午
，查獲顏秋煌持有毒品，經顏秋煌供出係向上訴人購買，且不久
上訴人將會駕車前來約定地點高雄市○○○路與復興一路口附近
，陳世崇、方照仁（均著便服）等人依刑事訴訟法第二百三十一
條第二項規定為偵查上訴人涉嫌販賣毒品罪嫌，乃在上開約定地
點附近埋伏。至當（十一）日下午六時四十六分許，上訴人駕車
搭載羅君怡（另經檢察官為不起訴處分）停在高雄市○○○路一
九二號前路旁，陳世崇與方照仁分別至該車前座兩旁，對上訴人
、羅君怡表明警察身分臨檢查案，且於該車前座左、右車門開啟
後，緊靠車門內側執行偵查犯罪職務，上訴人竟基於妨害公務、
普通傷害之犯意，且其客觀上能預見施以乘隙倒車後退急速迴轉
前行逃逸，將會造成執行公務之司法警察倒地身體、頭部受傷致
死之結果，乃乘隙倒車後退急速迴轉甩脫之強暴，陳世崇一時應
變不及抓住右車門內側把手後，因車輛倒退迴轉而被拋摔到車外
落地，致受有左膝挫傷、破皮裂傷、左肩挫傷之傷害（傷害部分
未據告訴）；在駕駛座旁之方照仁先被上訴人倒車衝撞倒地，馬
上起身抓住方向盤，上訴人為接續甩脫方照仁，即時加速以時速
四、五十公里之速度前進，並於路面上急速迴轉，且以左腳踹踢
方照仁身體，方照仁不堪上訴人之踹踢及高速下車門之撞擊而拋
摔在地，導致頭部外傷併顱內出血、顱骨骨折、嚴重腦水腫，經
送醫急救，延至九十三年二月十四日上午不治死亡等情，並以第
一審就販賣第二級毒品為上訴人無罪之諭知、又以上訴人妨害公
務及就方照仁死亡部分具殺人犯意，均有未洽，因而撤銷第一審
關於上開部分之判決，改判論處上訴人連續販賣第二級毒品（累
犯）及對於公務員依法執行職務時，施強暴，因而致公務員於死
（累犯）罪刑，固非無見。
惟查：（一）已受請求之事項未予判決者，其判決當然為違背法
令，刑事訴訟法第三百七十九條第十二款定有明文。本件起訴書
已載明「顏秋煌於同（九十三）年二月十一日下午三時三十分許
，在新興區○○○路一九四號九樓之四住處，為警查獲持有第二
級毒品安非他命，欲循線繼續追查偵辦，遂藉口買毒品名義，將
甲○○約出」等情（見起訴書第二頁第一行至第四行），是九十
三年二月十一日下午，上訴人既已依約前往約定之交貨地點並已
到達現場，應已著手實施販賣第二級毒品行為，縱因遭埋伏之警
察當場查問致未完成買賣行為，該部分仍有販賣第二級毒品未遂
罪，並已在起訴範圍內。乃原判決對於上訴人販賣第二級毒品予
顏秋煌部分，僅就九十三年一月二十一日及九十三年二月三日販
賣既遂部分論述，未就九十三年二月十一日涉嫌販賣未遂部分為
說明，顯有已受請求事項未予判決之違背法令。（二）有罪之判
決書，應記載犯罪之事實，諸凡有關犯罪之時間、地點、方法、
態樣，以及其他與適用法律有關之事項，均應為詳實之記載，始
足為適用法律之依據。而所謂「中旬」，係指每月十一日至二十
日，原判決於事實欄以上訴人因施用毒品案件，經第一審法院裁
定送觀察、勒戒後，於九十三年一月二十日執行完畢釋放（見原
判決第二頁第三行至第五行）；乃對於上訴人販賣第二級毒品予
顏雲旋之時間，僅籠統記載「於九十三年一月中旬某日」（見原
判決第二頁第十二行），對於販賣之時間究為何時，是否在九十
三年一月二十日釋放之後？記載並不明確，已無從為適用法律是
否正確之判斷依據。且查，原判決理由雖援引證人顏雲旋於警詢
之證詞，認定販賣時間為「九十三年一月中旬某日」（見原判決
第七頁倒數第三行至第五行）；然顏雲旋於九十三年二月二十七
日檢察官訊問時，係指稱「甲○○一月二十幾日出來，我從他出
來時至二月九日期間都有在與他購買毒品」（見第三六八七號偵
查卷第十四頁倒數第九行），則上訴人究於何時販賣第二級毒品
與顏雲旋？尤有再予究明之必要。原審對此未加調查釐清，率行
認定，併有調查未盡及判決理由不備之違背法令。（三）科刑判
決書記載之犯罪事實，為論罪科刑適用法律之基礎，故凡於適用
法令有關之事項，必須詳加認定明確記載，然後於理由內敘明犯
罪事實所憑之證據及其認定之理由，使事實與理由互相一致，方
為合法。按加重結果犯，以行為人能預見其結果之發生為要件，
所謂能預見乃指客觀情形而言，與主觀上有無預見之情形不同，
若主觀上有預見，而結果之發生又不違背其本意時，則屬故意範
圍（本院四十七年台上字第九二０號判例意旨參照）。原判決於
理由欄雖說明上訴人對於方照仁死亡部分，係犯以一行為觸犯刑
法第二百七十七條第二項之傷害致人於死罪及同法第一百三十五
條第三項前段之妨害公務因而致公務員於死罪，從較重之妨害公
務因而致公務員於死罪論處，然於事實欄僅記載上訴人「基於妨
害公務、普通傷害之犯意，且其客觀上能預見施以乘隙倒車後退
急速迴轉前行逃逸，將會造成執行公務司法警察倒地身體、頭部
受傷致死之結果，乃於員警陳世崇、方照仁依法執行偵查犯罪職
務時，對員警陳世崇、方照仁施以乘隙倒車後退急速迴轉甩脫之
強暴……為接續甩脫方照仁，即時加速以時速四、五十公里之速
度前進，並於路面上急速迴轉，且以左腳踹踢方照仁身體，方照
仁不堪甲○○的踹踢及高速下車門的撞擊而拋摔在地……方照仁
則因拋摔在地導致頭部外傷併顱內出血、顱骨骨折、嚴重腦水腫
，經送往高雄醫學大學附設中和紀念醫院急救，延至……仍因傷
重不治死亡」等情（見原判決第三頁第六行至第二十行），對於
上訴人就方照仁死亡之加重結果，主觀上有無預見之情形，並未
明白認定記載，已不足為適用法律之依據。以上，或為上訴意旨
所指摘，或係本院得依職權調查之事項，應認原判決關於上訴人
販賣第二級毒品、妨害公務因而致公務員於死部分均有撤銷發回
更審之原因。
二、駁回部分（即施用第二級毒品部分）：
按刑事訴訟法第三百七十六條所列各罪之案件，經第二審判決者
，不得上訴於第三審法院，法有明文。本件上訴人所犯毒品危害
防制條例第十條第二項施用第二級毒品罪部分，核屬刑事訴訟法
第三百七十六條第一款之案件，依首開說明，既經第二審判決，
自不得上訴於第三審法院。上訴人竟復對之提起上訴，顯為法所
不許，應予駁回。
據上論結，應依刑事訴訟法第三百九十五條前段、第三百九十七
條、第四百零一條，判決如主文。
中　　華　　民　　國　九十四　年　 十二　 月 　十五　 日
                      最高法院刑事第九庭
                          審判長法官  陳　正　庸
                                法官  賴　忠　星
                                法官  林　開　任
                                法官  林　立　華
                                法官  石　木　欽
      本件正本證明與原本無異
                                      書  記  官
中　　華　　民　　國　九十四　年　 十二 　月　 十六 　日
                                                      Ｑ
